【裁判字號】    94,訴,2587
【裁判日期】    950608
【裁判案由】    虛報進口貨物產地
【裁判全文】
臺北高等行政法院判決
                                     94年度訴字第2587號
                              .
原      告  華軒國際有限公司
代  表  人  甲○○
訴訟代理人  乙○○律師
被      告  財政部基隆關稅局
代  表  人  李榮達（局長）
訴訟代理人  丙○○
上列當事人間因虛報進口貨物產地事件，原告不服財政部中華民
國94年6月13日台財訴字第09400127440號訴願決定，提起行政訴
訟。本院判決如下：
    主  文
原告之訴駁回。
訴訟費用由原告負擔。
    事  實
一、事實概要：原告於91年12月間委由訴外人誠利報關有限公司
    向被告申報自香港進口糖果5批（報單號碼：第
    AA/91/6567/1279、AA/91/6567/1280、AA/91/6567/1281、
    AA/91/7161/1205、AA/91/7161/1207號），原申報產地為香
    港，經被告事後稽核結果，實到貨物生產國別為中國大陸，
    非屬經濟部公告核准輸入之大陸物品，被告因認原告顯涉有
    虛報進口貨物產地，逃避管制情事，乃依海關緝私條例第37
    條第3項轉依同條例第36條第1項規定，處貨價1倍之罰鍰，
    並沒入其貨物，因貨物均已放行，遂分別改處貨價2倍之罰
    鍰計新台幣（下同）2,728,724元，其中報單第AA/91/6567
    /1279、AA/91/7161/1205號部分另依同條例第44條規定，分
    別追徵所漏稅款23,671元（包括進口稅16,325元、營業稅
    7,346 元）、29,005元（包括進口稅21,376元、營業稅
    7,506元、推廣貿易服務費123元）。原告不服，申經復查結
    果，除撤銷報單號碼第AA/91/7161/1205號之原處分，改處
    貨價2倍之罰鍰計594,080元外，其餘復查之申請則予以駁回
    。原告仍不服，提起訴願，亦遭決定駁回，遂向本院提起行
    政訴訟。
二、兩造聲明：
  (一)原告聲明：
    1.訴願決定、復查決定及原處分均撤銷。
    2.訴訟費用由被告負擔。
  (二)被告聲明：
    1.駁回原告之訴。
    2.訴訟費用由原告負擔。
三、兩造爭點：原告是否有虛報進口貨物產地、逃避管制之行為
              ？
  (一)原告主張之理由：
    1.本件5批貨物分別於91年12月2日及30日報關，業經被告核
      准進口，詎被告卻於93年9月間寄發處分書，謂原告虛報
      貨物產地，進口大陸物品，逃避管制，令原告無所適從。
      原告雖詳列理由申請復查、訴願，惟均遭駁回，其中訴願
      機關係以系爭來貨非屬准許輸入之大陸地區物品為由，駁
      回原告之訴願申請，然認定之依據則付闕如，其單憑被告
      推測之意見作為認定之依據，自難令人甘服。
    2.查關稅法第13條第1項規定「海關於進出口貨物放行之翌
      日起六個月內通知實施事後稽核者，得於進出口貨物放行
      之翌日起二年內，對納稅義務人、貨物輸出人或其關係人
      實施之。依事後稽核結果，如有應退、應補稅款者，應自
      貨物放行之翌日起三年內為之。」，本件被告未於放行後
      6個月內通知實施事後稽核，嗣發單補稅後，復以進口貨
      物非屬核准進口之大陸貨物加以處罰，與前揭法條規定不
      合，實無待深論，原處分是否違法不辯自明。
    3.次查關稅法第18條第1項明定「為加速進口貨物通關，海
      關得按納稅義務人應申報之事項，先行徵稅驗放，事後再
      加審查；該進口貨物除其納稅義務人或關係人業經海關通
      知依第十三條規定實施事後稽核者外，如有應退、應補稅
      款者，應於貨物放行之翌日起六個月內，通知納稅義務人
      ，逾期視為業經核定。」，本件被告未於貨物放行後6個
      月內通知原告事後稽核，復於放行後逕自認定系爭來貨為
      大陸產製，除處貨價2倍之罰鍰外，並追徵進口稅款，自
      已違前開法條規定。
    4.又系爭貨物進口後，被告曾通知原告應補稅，原告亦遵照
      被告之通知完納稅額，故本件應視為已經核定。就原告而
      言，本件經被告根據進口當時之現狀查驗予以稅放，被告
      未於稅放後6個月內通知原告實施事後稽核，卻待稅放後
      近2年始實施事後稽核認定系爭貨物之原產地為中國大陸
      ，違反關稅法第13條第1項規定，已如前述，參照行政程
      序法第4條「行政行為應受法律及一般法律原則之拘束。
      」規定，原處分自屬違法，應予撤銷。
    5.第按「行政行為，應以誠實信用之方法為之，並應保護人
      民正當合理之信賴。」，為行政程序法第8條所規定。本
      件被告將系爭貨物稅放後，通知原告補稅，原告業已補繳
      稅額，即應視為被告對來貨已查核完畢，原告信賴被告之
      補稅通知代表其已查核完畢，亦即本件進口程序及系爭來
      貨均無違法，詎被告待原告補稅逾1年以上之後復認定原
      告有違反海關緝私條例，虛報貨物產地之情形。試問，若
      被告認定原告有虛報貨物產地之虞，何以完稅放行後仍通
      知補稅？為何不逕行依法處分？被告一連串之行政行為足
      始原告信賴本件本件進口程序及系爭來貨均無違法，原告
      對此有正當合理之信賴，被告卻又私擅認定來貨屬中國大
      陸產製，顯已違反上開法條規定。綜上所述，原處分及復
      查決定有如上諸多之違法，應予撤銷。
  (二)被告答辯之理由：
    1.按「報運貨物進口而有左列情事之一者，得視情節輕重，
      ．．．一、虛報所運貨物之名稱、數量或重量。二、虛報
      所運貨物之品質、價值或規格．．．四、其他違法行為。
      「有前2項情事之一而涉及逃避管制者，依前條第1項及第
      3項論處。」、「私運貨物進口．．．者，處貨價1倍至3
      倍之罰鍰」、「前2項私運貨物沒入之。」、「有違反本
      條例情事者，．．．仍應追徵其所漏之稅款。」，分別為
      海關緝私條例第37條第1項、第3項，第36條第1項、第3項
      、第44條所明定。又進口非屬「臺灣地區與大陸地區貿易
      許可辦法」第7條規定准許輸入之大陸地區物品者，即構
      成進口禁止輸入之物品而涉及逃避管制之違法行為，合先
      敘明。
    2.經查承載系爭貨物之貨櫃（櫃號：IFPU0000000、
      IFPU0000000、IFPU0000000、GSTU0000000、FHMU0000000
      ）歷史動態，係由大陸汕頭港裝載貨物後轉運香港，再運
      抵基隆港進儲中華貨櫃場。另經遠東貿易服務中心駐香港
      辦事處協查後，分別於93年4月14日、93年6月23日以港經
      發字第0040355號、第0040634號函復被告，證實原委託運
      送人即訴外人鴻裕船務代理（香港）有限公司（HONGYU
      SHIPPING﹝HK﹞LTD，以下簡稱鴻裕船務公司），其總公
      司位於汕頭，係經營大陸、華南間之國內航線而非國際航
      線；且原申報賣方即訴外人香港商凱群有限公司（
      VINCENT KING LTD，以下簡稱香港凱群公司）並非生產製
      造商，僅係向大陸訂購貨物轉售台灣之貿易商。本件並經
      關稅總局進口貨物原產地認定委員會於93年12月3日第25
      次審議會議決議系爭來貨之原產地為中國大陸。據此，上
      列貨櫃裝載之貨物屬中國大陸產製，洵堪認定。
    3.次查系爭來貨雖經被告於進口時查驗稅放在案，惟因事後
      查有確切新事證，係依海關緝私條例第42條及第44條規定
      辦理，其查處期間為5年，故被告據以依同條例第36條第1
      項規定，核處原告貨價1倍之罰鍰，併沒入其貨物，因貨
      物均已放行，遂分別改處貨價2倍之罰鍰，尚無不當。又
      報單第AA/91/6567/1280、AA/91/6567/1281、
      AA/91/7161/1205、AA/91/7161/1207號係依關稅法第18條
      第1項規定與予補稅，罰鍰係依海關緝私條例第42條及第
      44條規定辦理，查處期間為5年，原告仍執陳詞指摘原處
      分違法不當，顯對法令有所誤解。綜上所陳，原告之訴為
      無理由，應予駁回。
    理  由
一、本件起訴時被告之代表人為朱恩烈，嗣於本件訴訟程序進行
    中變更為李榮達，茲由其聲明承受訴訟，核無不合，應予准
    許，合先敘明。
二、按「報運貨物進口而有左列情事之一者，得視情節輕重，處
    以所漏進口稅額二倍至五倍之罰鍰，或沒入或併沒入其貨物
    ：一、虛報所運貨物之名稱、數量或重量。二、虛報所運貨
    物之品質、價值或規格．．．四、其他違法行為。」、「有
    前二項情事之一而涉及逃避管制者，依前條第一項及第三項
    論處。」及「私運貨物進口．．者，處貨價一倍至三倍之罰
    鍰。」、「前二項私運貨物沒入之。」暨「有違反本條例情
    事者，．．．仍應追徵其所漏之稅款。」，行為時海關緝私
    條例第37條第1項、第3項及第36條第1項、第3項、第44條分
    別定有明文。又進口非屬台灣地區與大陸地區貿易許可辦法
    第七條規定公告准許間接輸入之大陸地區物品者，即構成進
    口禁止輸入之物品而涉及逃避管制之違法行為，先予陳明。
三、本件原告於91年12月2日、91年12月30日，委由誠利報關有
    限公司向被告申報自香港進口糖果5批（報單號碼：第AA/91
    /6567/1279、AA/91/6567/1280、AA/91/6567/1281、AA/91/
    7161/1205、AA/91/7161/1207號），原申報產地為香港，經
    被告事後稽核結果，實到貨物生產國別為中國大陸，非屬經
    濟部公告核准輸入之大陸物品，認原告有虛報進口貨物產地
    ，逃避管制等情，有進口報單、貨櫃歷史檔、緝私報告表等
    影本附於原處分卷可稽。原告對系爭貨物係申報產地為香港
    一節固不爭執，惟以系爭貨物係向香港商購買，而香港商是
    否係向大陸進口系爭貨物，伊並不知情，被告未依關稅法第
    13條第1項規定於放行後6個月內通知實施事後稽核，所為處
    分自有違誤等語資為主張。經查系爭進口貨物係原告向香港
    凱群公司所購買，依卷附系爭各貨櫃動態解析表及訴外人漢
    通股份有限公司（船公司）所提供中、英對照表所載，裝運
    系爭進口貨物之貨櫃（櫃號：IFPU0000000、IFPU0000000、
    IFPU0000000、GSTU0000000、FHMU0000000）係由大陸汕頭
    永泰碼頭（代碼SWY）裝載貨物後轉運香港，再運抵基隆港
    進儲中華貨櫃場，是系爭進口貨物係在中國大陸汕頭裝櫃，
    堪以確定。且本件運送人鴻裕船務公司之總公司係位於汕頭
    ，乃經營大陸、華南間之國內航線，而非國際航線，亦經遠
    東貿易服務中心駐香港辦事處協查明確屬實，有該處93年4
    月14日、93年6月23日港經發字第0040355號、第0040634號
    函影本各1份在卷足憑，參以系爭進口貨物之出賣人香港凱
    群公司並非生產製造商，僅係貿易商，復為原告所不否認，
    則被告基於主管機關之立場，考量上開情形，於事後稽核查
    證屬實時予以處罰，自非無據。至原告所言被告未依關稅法
    第13條第1項規定於放行後6個月內通知實施事後稽核一節，
    因本件係依海關緝私條例第42條及第44條規定辦理，與關稅
    法尚屬無涉，其查處期間為5年，故被告所為處分於法要無
    不合，原告所稱殊有誤解，併此述明。又財政部關稅總局進
    口貨品原產地認定委員會係依據台灣地區與大陸地區人民關
    係條例施行細則第33條及進口貨品原產地認定標準第5條規
    定，會同有關機關代表、社會公正人士及專家學者，就所送
    認定貨樣之專家諮詢意見、相關進口文件及原告所提供相關
    資料等，經會商綜合研判而成，其所為之認定結果自具公正
    性及權威性，是被告以本件經送原產地認定委員會審查結果
    ，認系爭進口貨物之原產地為中國大陸，為非屬經濟部公告
    准許間接進口之大陸物品，而予以處罰原告，即非無憑。本
    件原告自國外進口貨物，具有誠實申報之義務，其明知系爭
    貨物產地並非香港，卻仍謊報產地為香港，其有逃避管制之
    故意，甚為顯然。從而被告以系爭進口貨物非屬經濟部公告
    准許間接進口之大陸物品，原告虛報產地為香港，有虛報進
    口貨物產地、逃避管制之行為，而據以課處罰鍰（貨物已放
    行，其中報單第AA/ 91/6567/1279、AA/91/7161/1205號部
    分另依海關緝私條例第44條規定，分別追徵所漏稅款，嗣復
    查決定撤銷報單號碼第AA/91/7161/1205號之原處分，改處
    貨價2倍之罰鍰計594,080元），所為處分及復查決定，揆諸
    首揭法條規定及說明，並無違誤，訴願決定予以維持，亦無
    不合，原告徒執前詞，訴請撤銷，為無理由，應予駁回。
據上論結，本件原告之訴為無理由，依行政訴訟法第98條第3項
前段，判決如主文。
中    華    民    國    95    年     6    月    8     日
                         第四庭審判長法  官  鄭忠仁
                                     法  官  畢乃俊
                                     法  官  林育如
上為正本係照原本作成。
如不服本判決，應於送達後20日內，向本院提出上訴狀並表明上
訴理由，如於本判決宣示後送達前提起上訴者，應於判決送達後
20日內補提上訴理由書（須按他造人數附繕本）。
中    華    民    國    95    年    6     月    8     日
                                     書記官  林惠堉


司法院資訊處製作；財團法人民間司法改革基金會備份。
